【裁判字號】    89,交易,205
【裁判日期】    891120
【裁判案由】    過失傷害
【裁判全文】
臺灣臺北地方法院刑事判決                        八十九年度交易字第二○五號
    公  訴  人  臺灣臺北地方法院檢察署檢察官
    被      告  甲○○
右列被告因過失傷害案件，經檢察官提起公訴( 八十九年度偵字第一一九八一號），
 本院判決如左：
        主      文
甲○○因過失傷害人，處拘役伍拾日，如易科罰金，以參佰元折算壹日。
        事      實
一、甲○○於八十九年一月八日中午十二時卅分許，駕駛一輛車牌QUS-811 號輕型機
    器腳踏車，並在機車前踏板及後座分別附載稚子王太延、王太均，沿「華中橋」
    西側機車道上坡引道，由北往南自臺北市往臺北縣中和市方向行駛，途經橋頭紅
    綠燈桿起算第二根電線桿前，適有一輛由成年女子乙○○所駕駛之車牌WSB-267
    號輕型機器腳踏車，在同一車道左前方行駛。甲○○本應注意車前狀況及兩車併
    行之間隔，且應注意駕車欲超越同一車道之前車時，須先按鳴喇叭二單響，待前
    行車減速靠邊或以手勢或亮右方向燈表示允讓後，後行車始得顯示左方向燈，於
    前車左側保持半公尺以上之間隔超越，行至安全距離後，再顯示右方向燈駛入原
    行路線，而依當時係日間、天候晴、路面乾燥無缺陷、視距良好且無障礙物等情
    形觀之，並無任何足令甲○○不能注意之情事，其應注意且能注意卻疏未注意，
    竟貿然自乙○○所駕駛之車牌WSB-267 號輕型機器腳踏車右側超車前駛，左手把
    擦撞乙○○所駕駛之該輛輕型機器腳踏車右手把。乙○○駕車失控倒地，受有右
    大腿外側挫傷( 約3 X 1 公分 )、兩膝挫傷、右下肢挫傷瘀血( 約3 X 1 公分 )
    、右手臂挫傷( 約3 X 1 公分 )及右足外踝挫傷( 約1 X 1 公分 )。甲○○肇事
    後，向到達事故現場處理員警自首犯行。
二、案經被害人乙○○訴由臺北市政府警察局萬華分局移送臺灣臺北地方法院檢察署
    檢察官偵查起訴。
        理      由
一、訊據被告甲○○雖就其駕駛車牌QUS-811 號輕型機器腳踏車於前揭時地，自吳金
    珠所駕駛之車牌WSB-267 號輕型機器腳踏車右側超車時發生擦撞壹節供承不諱，
    惟辯稱略以「我的車速比乙○○快一點，我是直行，我認為沈女所駕駛之機車右
    邊與( 華中橋西側 )人行步道間之距離可供我駕車穿越，沒想到就碰到了，沈女
    駕車不知道什麼原因慢下來也有錯」云云。經查：右揭事實，業據被害人乙○○
    指訴綦詳，並有道路交通事故調查報告表、交通事故談話紀錄表、道路交通事故
    補充資料表、現場路況相片等件在卷可資佐證。被害人乙○○因本件交通事故受
    有前揭傷害，亦有臺北市立和平醫院診斷證明書一紙在卷可稽。被告甲○○係領
    有駕駛執照之駕駛人，其就「道路交通安全規則」第九十四條第三項「汽( 機 )
    車行駛時，駕駛人應注意車前狀況及兩車併行之間隔，並隨時採取必要之安全措
    施」、第一○一條第三款「汽( 機 )車超車時，欲超越同一車道之前車時，須先
    按鳴喇叭二單響」及第五款「前行車減速靠邊或以手勢或亮右方向燈表示允讓後
    ，後行車始得超越。超越時應顯示左方向燈並於前車左側保持半公尺以上之間隔
    超過，行至安全距離後，再顯示右方向燈駛入原行路線」等規定，自均應知之甚
    稔。況依卷附「道路交通事故調查表」之記載，本件事故發生當時係日間、天候
    晴、路面乾燥無缺陷、視距良好且無障礙物等情形觀之，並無任何足令被告甲○
    ○不能注意之情事，其應注意且能注意卻疏未注意以致肇事，其就本件交通事故
    之發生自有過失無疑，且其過失與被害人乙○○所受前揭傷害間，確有相當因果
    關係。被告甲○○空言翻異，所辯無非係畏罪卸責之詞，不足採信。本件犯罪事
    證明確，應予依法論科。
二、核被告甲○○所為，係犯刑法第二百八十四條第一項前段過失傷害罪。查被告甲
    ○○肇事後，向到場處理事故警員坦承係其為肇事人，有臺北市政府警察局交通
    警察大隊八十九年七月廿五日北市警交大四字第八九六三八二六八○○號函附之
    「報案自首調查報告表」影本壹紙在卷可按，是其所為已合於刑法第六十二條前
    段所定對於未發覺之罪自首而接受裁判，應依該條規定減輕其刑。爰審酌被告甲
    ○○過失程度、造成被害人乙○○受傷程度尚屬輕微及迄未與被害人達成民事上
    和解賠償損害等一切情狀，量處如主文所示之刑並諭知易科罰金之折算標準，以
    示懲儆。
據上論斷，應依刑事訴訟法第二百九十九條第一項前段，刑法第二百八十四條第一項
前段，第六十二條前段，第四十一條，罰金罰鍰提高標準條例第一條前段，第二條，
判決如主文。
本案經檢察官楊文慶到庭執行職務
中      華      民      國    八  十  九    年    十一    月    二十    日
                          臺灣臺北地方法院交通法庭
                                  法  官  鍾      華
右正本證明與原本無異。
如不服本判決，應於判決送達後十日內向本院提出上訴狀 (應附繕本) ，上訴於
臺灣高等法院。
                                          書記官    黃繡琴
中      華      民      國    八  十  九    年    十一    月    二十    日
附錄本案所犯法條全文
刑法第二百八十四條：
  因過失傷害人者，處六月以下有期徒刑，拘役或五百元以下罰金。致重傷者，處一
  年以下有期徒刑，拘役或五百元以下罰金。
  從事業務之人，因業務上之過失傷害人者，處一年以下有期徒刑、拘役或一千元以
  下罰金。致重傷者，處三年以下有期徒刑，拘役或二千元以下罰金。


司法院資訊處製作；財團法人民間司法改革基金會備份。
